【裁判字號】    97,交易,502
【裁判日期】    970929
【裁判案由】    過失傷害
【裁判全文】
臺灣臺北地方法院刑事判決             97年度交易字第502號
    公  訴  人  臺灣臺北地方法院檢察署檢察官
    被      告  乙○○
                          樓
上列被告因過失傷害案件，經檢察官提起公訴（九十七年度偵字
第一一七三六號），本院判決如下：
    主  文
乙○○因過失傷害人，處拘役參拾日，如易科罰金，以新臺幣壹
仟元折算壹日。
    事  實
一、乙○○於民國九十六年七月二十七日十八時十五分許，騎乘
    車牌號碼ＡＰＡ─二六九號重型機車，沿臺北市○○○路，
    由東向西行駛於第三車道，行經南京東路一段四二號前，原
    應注意機車在同一車道行駛時，除擬超越前車外，後車與前
    車之間應保持隨時可以煞停之距離，且駕駛人應注意車前狀
    況，並隨時採取必要之安全措施，而當時天候晴，日間自然
    光線，柏油路面乾燥無缺陷、無障礙物，視距良好，並無不
    能注意之情事，依當時狀況並無不能注意之情形，適有行駛
    於乙○○前方、騎乘車牌號碼ＢＩＪ─五一０重型機車之甲
    ○○，原應注意行駛中之機車不得任意驟然減速，而依當時
    情形，亦無不能注意情事，竟為撿拾其友人曾小娟所不慎掉
    落之行動電話（曾小娟另騎乘一部機車行駛於甲○○前方，
    起訴書誤認甲○○騎車後座附載曾小娟，尚有未合），而貿
    然減速，乙○○復因疏未注意未能保持足夠之煞停距離，未
    注意車前狀況，因而閃避不及，其機車右側車身遂撞擊甲○
    ○之機車左後方車身，甲○○因而人車倒地，受有左足第三
    骨蹠骨骨折之傷害。乙○○肇事後，於有偵查權限機關發覺
    其犯罪前，即在現場向前來處理車禍事宜之警員自首。
二、案經乙○○自首暨甲○○訴由臺灣臺北地方法院檢察署檢察
    官偵查起訴。
    理  由
一、按被告以外之人於審判外之言詞或書面陳述，除法律有規定
    者外，不得作為證據，刑事訴訟法第一百五十九條第一項定
    有明文；復按被告以外之人於審判外之陳述，雖不符前四條
    之規定，而經當事人於審判程序同意作為證據，法院審酌該
    言詞陳述或書面陳述作成時之情況，認為適當者，亦得為證
    據；當事人、代理人或辯護人於法院調查證據時，知有第一
    百五十九條第一項不得為證據之情形，而未於言詞辯論終結
    前聲明異議者，視為有前項之同意；同法第一百五十九條之
    五規定甚明。本案據以認定被告乙○○犯罪事實之證據，部
    分屬於傳聞證據，惟因被告及公訴人於本院言詞辯論終結前
    ，均未對於證據能力聲明異議，依刑事訴訟法第一百五十九
    條之五第一項、第二項規定，視為同意上開證據具備證據能
    力；本院審酌該等傳聞證據作成之情況，亦無違法或不當情
    事，因而認為適當，故該等傳聞證據均具備證據能力而得作
    為證據，合先敘明。
二、前揭事實，業據被告乙○○於本院審理時坦承不諱（見本院
    九十七年九月十五日審判筆錄），核與告訴人甲○○指訴情
    節相符，且有馬偕紀念醫院九十六年九月二十一日乙種診斷
    證明書、、道路交通事故補充資料表、現場圖、談話紀錄表
    、現場照片等件存卷可資佐證（見偵查卷第五二頁至第五七
    頁、第六０頁至第四頁），俱徵被告之任意性自白核與事實
    相符，堪以採信。又按汽車在同一車道行駛時，除擬超越前
    車外，後車與前車之間應保持隨時可以煞停之距離；汽車行
    駛時，駕駛人應注意車前狀況及兩車併行之間隔，並隨時採
    取必要之安全措施，道路交通安全規則第九十四條第一項、
    第三項分別定有明文，以上均為汽機車駕駛人應盡之注意義
    務。又事故發生時間為夏日十八時十五分許，天候晴，且有
    日間自然光線，此亦為被告所不爭執，故亦無何不能注意之
    情事，倘被告能善盡注意義務，與前車保持可煞停之安全距
    離，且注意車前狀況，於告訴人突然減速之際，被告即不會
    因煞車不及而與告訴人發生擦撞，從而，被告之過失，及其
    過失與告訴人身體所受傷害間，有相當因果關係，均至為灼
    然。又本件道路交通事故經送請臺北市車輛行車事故鑑定委
    員會鑑定結果，指明被告之涉嫌未注意車前狀況、告訴人於
    行駛中驟然減速，均為肇事原因，此有臺北市車輛行車事故
    鑑定委員會九十六年十二月十三日鑑定意見書一份（見偵查
    卷第七二頁至第七四頁）在卷可憑，與本院前揭認定亦相符
    合。另告訴人因本案與被告間之道路交通事故，亦經本院以
    九十七年度交易字第三四四號判決，認定告訴人與被告就本
    件道路交通事故同有過失，告訴人係犯刑法第二百八十四條
    第一項前段之過失傷害罪，而判處告訴人拘役三十日確定，
    此除有上開判決一份附卷可證外（見本院卷第十一頁至第十
    四頁），復經本院調取本院上開九十七年度交易字第三四四
    號案卷查閱無訛。綜上，本件事證明確，被告犯行堪以認定
    ，應依法論科。
三、核被告所為，係犯刑法第二百八十四條第一項前段過失傷害
    罪。又被告肇事後，於其犯罪行為未為有偵查權限之機關發
    覺前，即向前來處理車禍事宜之警員承認肇事，此有臺北市
    政府警察局道路交通事故肇事人自首情形紀錄表一紙（見偵
    查卷第五九頁）在卷可憑，被告嗣未逃避偵審，合於自首之
    要件，應依刑法第六十二條前段規定，減輕其刑。爰審酌被
    告犯後坦承犯行，非無悔意，暨其素行、智識程度、犯罪手
    段、目的、所生損害、迄今未能與告訴人達成和解之一切情
    狀，量處如主文所示之刑，並諭知易科罰金之折算標準。
據上論斷，應依刑事訴訟法第二百八十四條之一、第二百九十九
條第一項前段，刑法二百八十四條第一項前段、第六十二條前段
、第四十一條第一項前段、刑法施行法第一條之一，判決如主文
。
本案經檢察官廖先志到庭執行職務。
中    華    民    國    97    年    9     月    29    日
                    交通法庭  法  官  劉素如
上正本證明與原本無異。
如不服本判決，應於判決送達後10日內向本院提出上訴狀 (應抄
附繕本)。
                              書記官  陳育君
中    華    民    國    97    年    9     月    30    日
附錄本案論罪法條：
中華民國刑法第284 條
（過失傷害罪）
因過失傷害人者，處6 月以下有期徒刑、拘役或5 百元以下罰金
，致重傷者，處1 年以下有期徒刑、拘役或5 百元以下罰金。從
事業務之人，因業務上之過失傷害人者，處1 年以下有期徒刑、
拘役或1 千元以下罰金，致重傷者，處3 年以下有期徒刑、拘役
或2 千元以下罰金。


司法院資訊處製作；財團法人民間司法改革基金會備份。
